臺灣高等法院民事判決
110年度上字第1040號
上  訴  人  劉健昌  
訴訟代理人  陳世偉律師
被  上訴人  欣隆精密壓鑄股份有限公司

法定代理人  黃振文  
訴訟代理人  陳昭龍律師
            王上仁律師
            劉豐州律師
            郭曉丰律師

上列當事人間請求撤銷股東會決議事件，上訴人對於中華民國11
0年8月9日臺灣桃園地方法院108年度訴字第1811號第一審判決提
起上訴，本院於111年2月16日言詞辯論終結，判決如下：
    主      文
上訴駁回。
第二審訴訟費用由上訴人負擔。
    事實及理由
一、上訴人主張：訴外人黃振文、黃錦陽及劉玉娟（下稱黃振文
    3人）前分別持有被上訴人股份154萬股、428萬股、635,000
     股，合計6,455,000股（下稱系爭股份），嗣黃振文3人於
    民國100年6月2日將系爭股份轉讓予訴外人劉黃月女，劉黃
    月女復先後將系爭股份中之400萬股、361,600股、57,470股
    轉讓予訴外人泓誠投資有限公司（下稱泓誠公司）、劉健欣
    、劉健隆。則黃振文3人所餘持股未逾被上訴人總發行股份
    之半數，無權召集股東臨時會，竟於108年7月23日召開股東
    臨時會（下稱系爭股東臨時會），並作成如附表所示之決議
    （下稱系爭決議）。系爭股東臨時會之召集程序及決議方法
    分別違反公司法第173條之1、第174條規定，爰先位依民事
    訴訟法第247條規定，請求確認系爭決議無效；備位依公司
    法第189條規定，請求撤銷系爭決議等語。
二、被上訴人則抗辯：訴外人即上訴人之父劉炎明偽造股權過戶
    申請書，將系爭股份轉讓予劉黃月女並辦理股東名冊變更，
    嗣依錯誤之股東名冊印製系爭股份之記名股票（下稱系爭股
    票）交付予劉黃月女。惟黃振文3人與劉黃月女間並無轉讓
    系爭股份之合意，劉黃月女自未取得系爭股份，且由劉炎明
    主導在100年間印製之系爭股票，因未經3名董事簽章，亦屬
    無效，劉黃月女、泓誠公司、劉健欣、劉健隆等人均無從善
    意取得系爭股份。實則黃振文3人合計持有伊股份15,704,55
    4股，持股比例逾60%，其等召集系爭股東臨時會自屬適法，
    系爭決議之作成亦未違反公司法第174條規定，故系爭決議
    並非無效或得撤銷等語。
三、原審為上訴人全部敗訴之判決，上訴人提起上訴，聲明為：
    ㈠原判決廢棄；㈡上開廢棄部分請求改判：⒈先位聲明：確認
    系爭決議無效；⒉備位聲明：系爭決議應予撤銷。被上訴人
    則答辯聲明：上訴駁回。   
四、兩造不爭執之事項：
　㈠被上訴人於108年間已發行股份總數為2,600萬股（見原審卷㈠
    第185頁變更登記表）。
　㈡黃振文3人為系爭股東臨時會之召集人，嗣於會中作成系爭決
    議（見原審卷㈠第75頁開會通知書、卷㈡第172-174頁議事錄
    ）。
　㈢本院105年度上更㈠字第20號刑事判決認定：劉炎明原係被上
    訴人之董事長，與劉黃月女係夫妻，黃錦陽、黃振文係劉黃
    月女之弟，劉玉娟係黃振文之妻，黃振文3人均為被上訴人
    股東。劉炎明原與其岳父即黃錦陽、黃振文、劉黃月女之父
    黃水木共同經營被上訴人，黃振文負責海外業務，黃錦陽為
    董事。被上訴人曾多次辦理現金增資，各股東股權因而有變
    動。黃振文3人及劉黃月女在96年6月4日被上訴人辦理現金
    增資後，分別持有被上訴人股份5,280,200股、9,321,800股
    、791,600股、208,800股。惟黃振文3人所有之系爭股份，
    於100年6月2日遭劉炎明以偽造股權過戶申請書之方式轉讓
    予劉黃月女，劉炎明並指示員工依變更後之股權製作股東名
    冊及董監事名冊，及向經濟部陳報董事黃錦陽股權變更，因
    認劉炎明觸犯刑法第216條、第210條、第215條、第214條等
    罪，從一重以行使偽造私文書罪處斷，判處劉炎明有期徒刑
    3年6月。該案嗣經最高法院106年度台上字第1136號判決駁
    回劉炎明之上訴而告確定（下稱系爭刑案，見原審卷㈠第149
    -178頁判決書）。
五、上訴人先位之訴請求確認系爭決議無效，係以黃振文3人所
    持有之被上訴人股份數僅8,938,600股或9,094,077股（加計
    黃水木856,400股及贈與黃錦陽之155,477股），未逾被上訴
    人已發行股份總數2,600萬股半數，依公司法第173條之1規
    定，無權召集系爭股東臨時會。系爭股東臨時會係由無召集
    權人召集，欠缺股東會決議之成立要件，系爭決議即屬無效
    云云，為其論據（見原審卷㈢第57-58、69頁、本院卷第410
    頁）。本院認上訴人之主張無理，茲析論如下：
　㈠按繼續3個月以上持有已發行股份總數過半數股份之股東，得
    自行召集股東臨時會，為公司法第173條之1所明定。故黃振
    文3人是否有權召集系爭股東臨時會，須視其等持有之被上
    訴人股份數，是否逾已發行股份總數半數（即1,300萬股）
    而定。
　㈡上訴人依據其自行製作之被上訴人108年4月17日股東名冊，
    主張黃振文3人之持股數為8,938,600股（見原審卷㈠第77頁
    ），然此股東名冊所載黃振文3人之持股數，與100年6月2日
    股東名冊之記載相同（見原審卷㈡第208頁），而100年6月2
    日之股東名冊，業經系爭刑案認定係劉炎明偽造，兩造對此
    並無爭執，其上所載之黃振文3人持股數自非屬實，是上訴
    人就黃振文3人持股數之主張，已非可信。
　㈢上訴人另以遭劉炎明偽造文書轉讓予劉黃月女之系爭股份，
    業已記載於100年6月2日之股東名冊，且經被上訴人股東會
    決議發行系爭股票予劉黃月女，故劉黃月女已善意取得系爭
    股份云云，做為黃振文3人召集系爭股東臨時會時，持股未
    達被上訴人已發行股份總數半數之論據（見本院卷第56、11
    5-116頁）。然股份之轉讓，係指以法律行為移轉表彰股東
    權之股份，讓受雙方須意思表示合致，自不待言。系爭股份
    既係遭劉炎明偽造股權過戶同意書之方式轉讓予劉黃月女，
    顯見黃振文3人與劉黃月女間並無轉讓系爭股份之合意，不
    論劉黃月女對劉炎明偽造文書之行為是否知情，均不生股權
    轉讓之效力。再者，股東權係因公司之成立或發行新股生效
    而發生，而股票係於股東權發生後始發行（參見公司法第16
    1條第1項本文），並非因股票之作成而創設股東權，故股票
    僅為表彰股東權之證權證券，無創設股份之效力。上訴人業
    已自認系爭股票係在100年8月間印製之事實（見原審卷㈡第2
    71頁），而由系爭股票記載系爭股份之股東為劉黃月女乙節
    （見本院卷第127-317頁），顯可推知系爭股票之印製係依
    據劉炎明偽造系爭股份轉讓之結果而為，足證系爭股票並未
    正確表彰系爭股份之權利人，效力容有疑問。系爭股份並未
    因劉炎明偽造文書之行為而轉讓予劉黃月女，斷無可能因事
    後印製內容錯誤之系爭股票，即由劉黃月女受讓取得系爭股
    份。上訴人前開主張，至屬無稽，洵無足取。
　㈣上訴人復稱劉黃月女受讓取得系爭股份後，先後將其中4,419
    ,070股轉讓予泓誠公司、劉健欣、劉健隆，受讓者為該等股
    權之準占有人，業依民法善意取得之規定取得受讓之股份云
    云（見本院卷第116頁）。按財產權，不因物之占有而成立
    者，行使其財產權之人，為準占有人；以動產所有權，或其
    他物權之移轉或設定為目的，而善意受讓該動產之占有者，
    縱其讓與人無讓與之權利，其占有仍受法律之保護，民法第
    966條第1項、第948 條第1項前段固定有明文。惟善意取得
    之成立在於占有人於占有物上行使之權利，推定其適法 有
    此權利（民法第943條第1項規定參照），申言之，關於動產
    善意取得之規定，係以動產占有之公示力及公信力為前提，
    基於動產交易頻繁，為保護動產交易安全而設。而財產權非
    以準占有為其公示方法，不因物之占有而成立之準占有即無
    準用動產善意取得之餘地（王澤鑑著《民法物權，2011年8月
    增訂版》第720頁、謝在全著《民法物權論（上），修訂七版》
    第582頁均同此見解）。是以系爭股份表彰之股權雖屬不因
    物之占有而成立之財產權，然縱認泓誠公司、劉健欣、劉健
    隆為受讓股權之準占有人，其等亦無法準用民法動產善意取
    得之規定，主張已終局取得其等受讓之股份。上訴人此部分
    主張，仍非有理，自難認系爭股份中之4,419,070股，業已
    發生股份轉讓之效力。至於上訴人另以日本公司法第131條
    第1、2項規定及他案民事判決之見解，做為「股票」得善意
    取得之論據（見本院卷第417-423頁），然「股票」本身為
    動產，能否善意取得股票之所有權，與股份之準占有人能否
    善意取得股份，係屬二事，不容混為一談。況系爭股票並未
    正確表彰系爭股權之歸屬，效力容有疑問，業如前述，而與
    前述他案判決之前提事實顯不相同，他案判決之見解尚無從
    遽於本件比附援引，併予指明。
　㈤綜上可知，系爭股份迄今仍屬黃振文3人所有。而依兩造不爭
    執之系爭刑案所認定事實，黃振文3人在96年6月4日持有之
    被上訴人股份數，分別為5,280,200股、9,321,800股、791,
    600股，計達15,393,600股（5,280,200＋9,321,800＋791,600
    ＝15,393,600），與卷附之被上訴人96年6月4日股東名冊內
    容相符（見原審卷㈡第206頁），其等持股業逾被上訴人已發
    行股份總數半數甚明。上訴人並未舉證證明黃振文3人在該
    日後有轉讓持股予他人，自堪認黃振文3人在召集系爭股東
    臨時會時，為繼續3個月以上持有被上訴人已發行股份總數
    過半數股份之股東，其等召集系爭股東臨時會，合於公司法
    第173條之1規定，系爭股東臨時會自非由無召集權人召集，
    不生上訴人所指系爭決議應屬無效之問題。上訴人求予確認
    系爭決議無效，誠屬無理。
六、上訴人備位之訴依公司法第189條請求撤銷系爭決議，乃主
    張系爭決議之作成，違反公司法第174條「股東會之決議，
    除本法另有規定外，應有代表已發行股份總數逾半數股東之
    出席，以出席股東表決權過半數之同意行之」之規定云云（
    見本院卷第410頁）。本院基於下列事證，認上訴人前揭主
    張亦無理由：
　㈠上訴人稱系爭決議之作成違反公司法第174條規定，仍係以黃
    振文3人於系爭股東臨時會召開時，持有之被上訴人股份數
    僅8,939,600股為據（見原審卷㈠第69-70頁），然上訴人之
    主張並非可採，業經本院認定如前。且系爭股東臨時會之議
    事錄明確記載當日出席股東之股份數為16,250,000股，出席
    率62.5%（見原審卷㈡第172頁），上訴人並未舉證證明該議
    事錄之記載與事實不符，要難遽認系爭決議之作成確有違反
    前引規定之情事。
　㈡況股份有限公司係資合公司，股東會為股份有限公司之最高
    意思機關，股東會決議為股東本於多數決之集合意思表示而
    成立之法律行為，此透過一定額數股份之股東多數決之表決
    程序，以形成股份有限公司意思之機制，乃公司治理之表徵
    ，並為股東平等原則之具體實踐，以避免公司為少數股份之
    股東所操控，侵害其他股東權益。故法律如規定決議須有代
    表已發行股份總數之股權達一定額數之股東出席時，此一定
    足額數股份之股東出席，即為該股東會決議之成立要件，欠
    缺此項要件，該股東會決議即屬不成立，並非單純之決議方
    法違法問題而已（最高法院103年度台上字第1516號判決參
    照）。故上訴人主張系爭決議之作成違反公司法第174條規
    定，屬決議方法違法，其得依公司法第189條規定請求撤銷
    系爭決議云云，亦非可取。
七、綜上所述，上訴人先位依民事訴訟法第247條規定，請求確
    認系爭決議無效；備位依公司法第189條規定，請求撤銷系
    爭決議，均無理由，不應准許。從而原審所為上訴人敗訴之
    判決，並無不合。上訴論旨指摘原判決不當，求予廢棄改判
    ，為無理由，應駁回上訴。
八、本件事證已臻明確，兩造其餘之攻擊或防禦方法及所用之證
    據，經本院斟酌後，認為均不足以影響本判決之結果，爰不
    逐一論列，附此敘明。
九、據上論結，本件上訴為無理由，爰判決如主文。
中　　華　　民　　國　　111 　年　　3 　　月　　9 　　日
                  民事第十二庭  
                      審判長法  官  陳秀貞
                            法  官  蔡世芳
                            法  官  陳婷玉 
　　　　　　　　　　　　　　
附表（系爭股東臨時會決議內容）：
案由：全面改選董事及監察人 說明：應選董事三名、監察人一名，提請選舉 決議：當選董事黃振文（當選權數31,273,062）               黃周麵（當選權數15,840,600）               黃錦陽（當選權數1,636,338）       當選監察人林雪梅（當選權數16,250,000） 臨時動議： 案由一：股東提議承認以下事項：         ⑴廢除108年6月10日前欣隆精密壓鑄股份有限公司於 　　　　　桃園市政府登記之公司章。 　　　　⑵承認108年6月10日以後欣隆精密壓鑄股份有限公司 　　　　　於桃園市政府登記之公司及負責人印章。 　　　　⑶承認欣隆精密壓鑄股份有限公司現於華南商業銀行 　　　　　南崁分行、台灣中小企業銀行桃園分行與玉山商業 　　　　　銀行新竹分行之公司及負責人印章。 決議：經主席徵詢全體出席股東，無異議照案通過。　　　　 臨時動議： 案由二：股東提議承認以下事項：         黃振文自107年11月28日起至今，有權蓋用108年6月10 　　　　日以後欣隆精密壓鑄股份有限公司於桃園市政府登記之公司章，且有權對外代表欣隆精密壓鑄股份有限公司。 決議：經主席徵詢全體出席股東，無異議照案通過。 　　　 

正本係照原本作成。
如不服本判決，應於收受送達後20日內向本院提出上訴書狀，其
未表明上訴理由者，應於提出上訴後20日內向本院補提理由書狀
（均須按他造當事人之人數附繕本）上訴時應提出委任律師或具
有律師資格之人之委任狀；委任有律師資格者，另應附具律師資
格證書及釋明委任人與受任人有民事訴訟法第466 條之1第1項但
書或第2項所定關係之釋明文書影本。如委任律師提起上訴者，
應一併繳納上訴審裁判費。
中　　華　　民　　國　　111 　年　　3 　　月　　9 　　日
　　　　　　　　　　　　　
　　　　　　　　　　　　　  書記官  陳盈璇